臺北高等行政法院判決
                                  99年度訴字第1483號
                                  99年12月30日辯論終結
原      告　榮塑鋼模有限公司
代　表　人　陳勝榮
被      告　財政部臺灣省北區國稅局
代　表　人　吳自心（局長）住同上
訴訟代理人　吳世彬
          　張碧霞
上列當事人間營業稅及營利事業所得稅事件，原告不服財政部中
華民國99年5 月18日台財訴字第09900089920 號（案號：第0990
0646號）及99年6 月14日台財訴字第09900197780 號（案號：第
09901191號）訴願決定，提起行政訴訟，本院判決如下：
　　主  文
原告之訴駁回。
訴訟費用由原告負擔。
　　事實及理由
壹、程序事項：
    本件被告代表人於訴訟繫屬中由邱政茂變更為吳自心，並已
    具狀聲明承受訴訟。
貳、事實概要：
一、緣原告於民國96年3 月20日銷售汽車1 輛（車號9698-QJ 、
    廠牌名稱：MERCEDES-BENZ）（下稱系爭車輛），未依規定
    開立統一發票，漏報銷售額合計新臺幣（下同）2,394,167
    元，經被告查獲審理違章成立，核定補徵營業稅額119,708
    元，並按所漏稅額119,708 元處3 倍罰鍰359,124 元。原告
    不服，申請復查，經被告以99年1 月6 日北區國稅法一字第
    0990015322號復查決定駁回，提起訴願，經遭駁回。
二、原告96年度營利事業所得稅結算申報，列報折舊492,667 元
    ，被告原依申報數核定，嗣經查獲虛報折舊328,444 元，重
    行核定164,223 元，應補稅額82,111元，並按所漏稅額82,1
    11元處0.5 倍罰鍰41,055元。原告不服，申請復查，經被告
    以99年3 月24日北區國稅法一字第0990015937號復查決定駁
    回，提起訴願，亦遭駁回，遂向本院提起行政訴訟。
參、本件原告主張：
    原告之代表人96年度被朋友倒債，因配偶擔心系爭車輛被原
    告之代表人拿去借款，故要求將該車過戶予其名下。車輛過
    戶時相關單位並未要求原告開立發票，致違反加值型及非加
    值型營業稅法（下稱營業稅法）視為銷售需開立發票，且導
    致96年度營利事業所得稅結算申報仍列報系爭車輛整年度之
    折舊費用，因無銷售事實，原告認列報該車輛整年度之折舊
    費用應為當然等情。並聲明求為判決：訴願決定及原處分（
    含復查決定）均撤銷。
肆、被告則以：
甲、營業稅：
一、關於補徵營業稅部分：
（一）按「營業人銷售貨物或勞務，應依本法營業人開立銷售憑
      證時限表規定之時限，開立統一發票交付買受人。」「營
      業人除本法另有規定外，不論有無銷售額，應以每二月為
      1 期，於次期開始15日內，填具規定格式之申報書，檢附
      退抵稅款及其他有關文件，向主管稽徵機關申報銷售額、
      應納或溢付營業稅額。其有應納營業稅額者，應先向公庫
      繳納後，檢同繳納收據一併申報。」「營業人有左列情形
      之一者，主管稽徵機關得依照查得之資料，核定其銷售額
      及應納稅額並補徵之……4 、短報、漏報銷售額者。」為
      營業稅法第32條第1 項前段、第35條第1 項及第43條第1
      項第4 款所明定。次按「營業人以其產製、進口、購買供
      銷售或提供勞務使用之9 座以下乘人小客車，無償移轉他
      人所有，或轉供營業人固定資產自用，依營業稅法第3 條
      第3 項第1 款規定，應視為銷售開立統一發票，依法報繳
      營業稅。」為財政部79年11月26日台財稅第790701267 號
      函所明釋。
（二）原告於96年3 月20日銷售系爭車輛，未依規定開立統一發
      票，漏報銷售額合計2,394,167 元，經被告所屬新莊稽徵
      所查獲，有車輛動態課稅資料查核清單、財產目錄及調查
      通知函等相關資料影本可稽，違反前揭稅法規定，核定補
      徵營業稅額119,708 元。
（三）原告於96年3 月20日將系爭車輛過戶予洪明雪，有車輛動
      態課稅資料查核清單可稽，為原告所不爭，其雖主張無銷
      售事實，惟依首揭函釋規定，營業人以其購買供銷售或提
      供勞務使用之9 人座以下乘人小客車，無償移轉他人所有
      ，應視為銷售，開立統一發票，依法報繳營業稅。本件系
      爭車輛所有權既已移轉洪明雪所有，即應視為銷售，原告
      未依規定開立統一發票，報繳營業稅，被告依首揭規定，
      以其申報之營業事業所得稅財產目錄所列系爭車輛94 年7
      月11日原始取得價格3,380,000 元，減除累積折舊後之帳
      面價值2,394,167 元為其銷售價格，核定補徵營業稅額11
      9,708 元並無不合。
二、關於罰鍰部分：
（一）按「納稅義務人，有左列情形之一者，除追繳稅款外，按
      所漏稅額處1 倍至10倍罰鍰，並得停止其營業……3 、短
      報或漏報銷售額者。」為營業稅法第51條第3 款所明定。
（二）原告銷售車輛未依規定開立統一發票，漏報銷售額合計2,
      394,167 元，原按所漏稅額119,708 元處3 倍罰鍰359,12
      4 元並無違誤。
乙、營利事業所得稅：
一、關於折舊部分：
（一）按「營利事業所得之計算，以其本年度收入總額減除各項
      成本費用、損失及稅捐後之純益額為所得額。」為行為時
      所得稅法第24條第1 項前段所明定。次按「費用及損失，
      未經取得原始憑證，或經取得而記載事項不符者，不予認
      定。前項之費用或損失，如經查明確無支付之事實，而係
      虛列費用或損失逃稅者，應依所得稅法第110 條之規定處
      罰。」「營利事業新購置乘人小客車……自中華民國93年
      1 月1 日起新購置者，以不超過新臺幣250 萬元為限；超
      限之折舊額，不予認定。」為行為時營利事業所得稅查核
      準則（下稱查核準則）第67條第1 項、第2 項及第95條第
      14款所規定。
（二）原告係經營未分類其他橡膠品製造業，96年度列報折舊49
      2,667 元，被告所屬新莊稽徵所依申報數核定，嗣經查獲
      其於96年3 月20日出售系爭車輛，惟於當年度營利事業所
      得稅結算申報時，仍虛列該項資產，並續提折舊328,444
      元，致虛報折舊328,444 元予以剔除，重行核定164,223
      元。原告主張該運輸設備之所有權未出售，僅移轉至個人
      名下，實際使用權仍為原告所有，又其於辦理相關過戶時
      ，因監理機關未要求提供買賣相關證件，致被查獲虛列折
      舊費用云云，申經被告復查決定以，經查原告於96年3 月
      20日將系爭車輛過戶予原告之代表人配偶洪明雪，為其所
      不爭，又其96年度營利事業所得稅結算申報時，亦將系爭
      運輸設備登載於所附之財產目錄及資產負債表，致虛列該
      項資產及折舊屬實，依首揭準則規定，重行核算系爭運輸
      設備96年度折舊104,167 元〔2,500,000 ÷（5+1）×3÷
      12〕，基於行政救濟不得為更不利於原告之決定，原核定
      折舊164,223 元遂予維持。
（三）系爭車輛係於94年7 月11日取得，原告於96年3 月20日將
      其轉讓予原告代表人之配偶洪明雪，有車輛動態課稅資料
      查核清單及個人戶籍資料查詢清單可稽，並為原告所不爭
      ，系爭車輛經原告於96年3 月20日轉讓予他人後，已非其
      所有之固定資產，原告僅得提列96年1 至3 月間之折舊費
      用，惟其仍按全年度提列折舊，被告所屬新莊稽徵所予以
      剔除原告溢提列96年4 月至12月之折舊固無不合，惟系爭
      車輛96年度折舊應為104,167 元〔提列折舊之限額2,500,
      000 ÷（5+1）×3÷12〕，原核定多計60,056元，基於行
      政救濟不得為更不利於原告之決定，原核定折舊164,223
      元並無不合。
二、關於罰鍰部分：
（一）按「納稅義務人已依本法規定辦理結算、決算或清算申報
      ，而對依本法規定應申報課稅之所得額有漏報或短報情事
      者，處以所漏稅額2 倍以下之罰鍰。」為所得稅法第110
      條第1 項所明定。
（二）原告96年度虛報折舊328,444 元，致漏報所得額328,444
      元，被告所屬新莊稽徵所按所漏稅額82,111元處0.5 倍罰
      鍰41,055元。系爭折舊既經維持，原處罰鍰並無違誤等語
      ，資為抗辯。並聲明求為判決駁回原告之訴。
肆、兩造不爭之事實及兩造爭點：
    如事實概要欄所述之事實，業據提出車輛動態查核清單、財
    產目錄、原告96年度營利事業所得稅結算申報書、原處分為
    証，為兩造所不爭執，堪信為真，兩造爭點厥為：
一、原告是否漏報系爭汽車之銷售金額？
二、原告是否虛列系爭汽車折舊？
伍、本院之判斷：
甲、營業稅補稅部分：
一、本件應適用之法條與法理：
（一）營業稅法第3 條第3 項第1 款規定：「有左列情形之一者
      ，視為銷售貨物：1 、營業人以其產製、進口、購買供銷
      售之貨物，轉供營業人自用；或以其產製、進口、購買之
      貨物，無償移轉他人所有者。」，財政部79年11月26日台
      財稅第790701267 號函釋稱「營業人以其產製、進口、購
      買供銷售或提供勞務使用之9 座以下乘人小客車，無償移
      轉他人所有，或轉供營業人固定資產自用，依營業稅法第
      3 條第3 項第1 款規定，應視為銷售開立統一發票，依法
      報繳營業稅。」，與前揭立法意旨相符，行政機關予以適
      用，自無違誤。
（二）營業稅法第32條第1 項前段規定：「營業人銷售貨物或勞
      務，應依本法營業人開立銷售憑證時限表規定之時限，開
      立統一發票交付買受人。」
（三）營業稅法第35條第1 項規定：「營業人除本法另有規定外
      ，不論有無銷售額，應以每二月為1 期，於次期開始15
      日內，填具規定格式之申報書，檢附退抵稅款及其他有關
      文件，向主管稽徵機關申報銷售額、應納或溢付營業稅額
      。其有應納營業稅額者，應先向公庫繳納後，檢同繳納收
      據一併申報。」
（四）營業稅法第43條第1 項第4 款規定：「營業人有左列情形
      之一者，主管稽徵機關得依照查得之資料，核定其銷售額
      及應納稅額並補徵之……4 、短報、漏報銷售額者。」
二、原告漏報系爭汽車之銷售金額：
（一）原告於96年3 月20日將其名下系爭車輛過戶予洪明雪，但
      未依規定開立統一發票，為原告所不爭之事實，被告乃以
      原告申報之營業事業所得稅財產目錄所列系爭車輛94年7
      月11日原始取得價格3,380,000 元，減除累積折舊後之帳
      面價值2,394,167 元為其銷售價格，核定補徵營業稅額
      119, 708元，並無不合。
（二）原告雖主張因其代表人96年度被朋友倒債，原告代表人配
      偶擔心系爭車輛被代表人拿去借款，故要求將該車過戶予
      原告代表人之配偶，其實該車並未銷售，而仍由原告使用
      云云，惟車輛登記過戶他人，通常所有權即已移轉於他人
      ，原告若欲主張所有權並未移轉於他人，則應舉反證證明
      之。本件原告並未能舉證證明車輛所有權並未移轉於洪明
      雪，應認為車輛已無償移轉洪明雪所有，且視為銷售，原
      處分補徵營業稅並無違誤，原告主張尚無足採。
乙、營業稅罰鍰部分：
一、本件應適用之法條與法理：
（一）營業稅法第51條第3 款規定：「納稅義務人，有左列情形
      之一者，除追繳稅款外，按所漏稅額處1 倍至10倍罰鍰，
      並得停止其營業：……3 、短報或漏報銷售額者。……」
（二）稅捐稽徵法第44條第1 項前段規定：「營利事業依法規定
      應給與他人憑證而未給與，應自他人取得憑證而未取得…
      …應就其未給與憑證、未取得憑證……經查明認定之總額
      ，處5%罰鍰。」財政部85年4 月26日台財稅第851903313
      號函及97年6 月30日台財稅字第09704530660 號令釋稱「
      ……（二）營業人觸犯營業稅法第51條各款，如同時涉及
      稅捐稽徵法第44條規定者，參照行政法院84年9 月20日9
      月份第2 次庭長評事聯席會議決議意旨，勿庸併罰，應擇
      一從重處罰。……」、「……依本部85年4 月26日台財稅
      第851903313 號函規定，應擇一從重處罰。所稱擇一從重
      處罰，應依行政罰法第24條第1 項規定，就具體個案，按
      營業稅法第51條所定就漏稅額處最高10倍之罰鍰金額與按
      稅捐稽徵法第44條所定經查明認定總額處5%之罰鍰金額比
      較，擇定從重處罰之法據，再依該法據及相關規定予以處
      罰。」，與前揭立法意旨相符，行政機關予以適用，自無
      違誤。
二、原處分按所漏稅額119,708 元處3 倍罰鍰359,124 元並無違
    誤：
    原告於96年3 月20日銷售系爭車輛，未依規定開立統一發票
    ，漏報銷售額合計2,394,167 元，違反營業稅法第51條第3
    款及稅捐稽徵法第44條規定，又原告未於裁罰處分核定前承
    認違章事實及承諾繳清罰鍰，被告審酌違章情節，參據財政
    部97年6 月30日台財稅第0970450660號函釋意旨，按所漏稅
    額119,708 元處3 倍罰鍰359,124 元，並無不合。
丙、營利事業所得稅補稅部分：
一、本件應適用之法條與法理：
（一）行為時所得稅法第24條第1 項前段規定：「營利事業所得
      之計算，以其本年度收入總額減除各項成本費用、損失及
      稅捐後之純益額為所得額。」
（二）行為時查核準則第67條第1 項、第2 項規定：「費用及損
      失，未經取得原始憑證，或經取得而記載事項不符者，不
      予認定。前項之費用或損失，如經查明確無支付之事實，
      而係虛列費用或損失逃稅者，應依所得稅法第110 條之規
      定處罰。」
（三）行為時查核準則第95條第14款規定：「營利事業新購置乘
      人小客車……自中華民國93年1 月1 日起新購置者，以不
      超過新臺幣250 萬元為限；超限之折舊額，不予認定。」
二、原告虛列系爭汽車之折舊：
（一）系爭車輛係於94年7 月11日取得，原告於96年3 月20日將
      其轉讓予原告代表人之配偶洪明雪，已如前述，故系爭車
      輛於96年3 月20日轉讓予他人後，已非原告之固定資產，
      原告僅得提列96年1 至3 月間之折舊費用，惟其仍按全年
      度提列折舊，被告予以剔除原告溢提列96年4 月至12月之
      折舊固無不合，惟系爭車輛96年度折舊應為104,167 元〔
      提列折舊之限額2,50 0,000÷（5+1 ）×3 ÷12〕，原核
      定多計60,056元，尚有違誤，但基於行政救濟不利益變更
      禁止原則，被告復查結果仍維持原核定折舊164,223 元，
      並無違誤。
（二）原告雖主張該運輸設備之所有權未出售，僅移轉至個人名
      下，實際使用權仍為原告所有，又其於辦理相關過戶時，
      因監理機關未要求提供買賣相關證件，致被查獲虛列折舊
      費用云云，惟車輛登記過戶他人，通常所有權即已移轉於
      他人，原告若欲主張所有權並未移轉於他人，則應舉反證
      證明之。本件原告並未能舉證證明車輛所有權並未移轉於
      洪明雪，應認為車輛已無償移轉洪明雪所有，其折舊即不
      得再列於原告96年度營利事業所得稅之減項，原處分認定
      原告虛報折舊328,444 元，重行核定164,223 元，應補稅
      額82,111元，並無違誤，原告主張尚無足採。
丁、營利事業所得稅罰鍰部分：
一、所得稅法第110 條第1 項規定：「納稅義務人已依本法規定
    辦理結算、決算或清算申報，而對依本法規定應申報課稅之
    所得額有漏報或短報情事者，處以所漏稅額2 倍以下之罰鍰
    。」
二、原處分處罰鍰41,055 元，並無不合：
    原告96年度營利事業所得稅結算申報，虛報折舊328,444 元
    ，致漏報所得額328,444 元，業如前述，且原告以他人名下
    之汽車列為自己之折舊費用，縱無故意亦有過失，被告審酌
    違章情節，按所漏稅額82,111元處0.5 倍罰鍰41,055元，並
    無不合。
戊、從而，原處分並無違法，訴願決定予以維持，亦屬正確，原
    告訴請撤銷，為無理由，應予駁回。
己、兩造其餘攻擊防禦方法均與本件判決結果不生影響，故不逐
    一論述，併此敘明。
據上論結，本件原告之訴為無理由，依行政訴訟法第98條第1項
前段，判決如主文。
中　　華　　民　　國　　100　 年　　1　　 月　　13　　日
                    臺北高等行政法院第七庭
                              審判長法  官  帥嘉寶
                                    法  官  林惠瑜
                                    法  官　畢乃俊
上為正本係照原本作成。
如不服本判決，應於送達後20日內，向本院提出上訴狀並表明上
訴理由，如於本判決宣示後送達前提起上訴者，應於判決送達後
20日內補提上訴理由書（須按他造人數附繕本）。
中　　華　　民　　國　　100　 年　　1　　 月　　13　　日
                                    書記官  簡信滇